臺灣高雄地方法院民事判決　　　　　　　95年度訴字第4584號
原　　　告　甲○○
被　　　告　乙○○
訴訟代理人　蘇建榮律師
上當事人間請求損害賠償事件，經本院於民國96年5 月9 日言詞
辯論終結，判決如下：
    主      文
原告之訴駁回。
訴訟費用由原告負擔。
    事實及理由
一、按訴狀送達後，原告不得將原訴變更或追加他訴，但擴張或
    減縮應受判決事項之聲明者，不在此限，民事訴訟法第255
    條第1 項第3 款定有明文。本件原告起訴時，就登報道歉部
    分，原係請求被告應於中國時報、聯合報及蘋果日報第1 版
    ，以14號字體刊登如附表所示之「道歉啟事」1 日（見本院
    高雄簡易庭95年度雄簡字第9362號卷第2 頁），嗣於民國96
    年4 月10日具狀請求被告應於中國時報及聯合報臺南縣市版
    ，以14號字體刊登內容如附表所示之「道歉啟事」1 日（見
    本院卷第132 頁），因屬減縮應受判決事項之聲明，依上開
    之規定，自應准許之。
二、原告起訴主張：被告於民國92年4 月20日，在高雄市○○區
    ○○街63號，訴外人沈陳秀姬、王莉、黃靈典、管區員警及
    張沈鳳英等不特定多數人得以共見共聞之場所，表示「他（
    指原告）自己移民加拿大去享受，將父親丟在老家，不照顧
    父親，如今害得他父親離家出走，是自己沒有照顧好父親，
    這做兒子的如何向社會交待」等語，乃公然侮辱、毀謗原告
    ，侵害原告之名譽權，致使原告之人格遭受無端之踐踏，精
    神上受有痛苦，原告自得依侵權行為之法律關係，請求被告
    賠償精神慰撫金及登報道歉等語。求為判決：(一)被告應給付
    原告新臺幣（下同）20萬元，及自起訴狀繕本送達之翌日即
    95年12月30日起至清償日止，按年息5%計算之利息。(二)被告
    應在中國時報、聯合報，臺南縣市版以14號字體刊登如附表
    之道歉啟事1 日。
三、被告則以：原告於92年4 月20日即知有損害及賠償義務人，
    本件請求權應於94年4 月20日即已罹於時效而消滅，則原告
    遲至95年8 月14日始行提起本件訴訟，自有未合等語置辯，
    並求為判決如主文第1 項所示。
四、兩造不爭執事項：
    被告於92年4 月20日，在高雄市○○區○○街63號前，向管
    區員警王茂才，陳稱：「警察先生你聽我說：我說一句公道
    話兒子應當照顧父親，那他自己移民到加拿大去了，不照顧
    父親，他父親離家出走了，怎麼交代，做兒子的自己沒有照
    顧好父親，做兒子的怎麼交代？」等語，當時尚有沈陳秀姬
    、王莉、黃靈典、張沈鳳英在場。而原告則於92年7 月16日
    ，以被告上揭時、地為所之言詞，涉及妨害原告之名譽，而
    對被告提起刑事自訴等節，為兩造所不爭（見本院卷第138
    至139 頁），並有原告92年7 月16日刑事自訴狀1 份附卷可
    稽（見本院卷第43至46頁），堪認為真實。
五、本件兩造之爭點在於：(一)本件侵權行為損害賠償請求權是否
    已罹於時效而消滅？(二)原告請求被告賠償精神慰撫金20萬元
    之金額，是否過高？是否需以登報道歉之方式，回復名譽？
    原告請求將附表所示「道歉啟事」內容以14號字體刊登於中
    國時報、聯合報之臺南縣市地方版1 日天，是否適當？茲分
    述本院得心證之理由如下：
  (一)本件侵權行為損害賠償請求權是否已罹於時效而消滅？
  1.按因侵權行為所生之損害賠償請求權，自請求權人知有損害
    及賠償義務人時起，2 年間不行使而消滅，民法第197 條第
    1 項前段定有明文。查原告於92年7 月16日，就被告上揭妨
    害其名譽之行為提起刑事自訴，已如前述，則原告最遲自斯
    時起，既已知悉侵權行為之事實及賠償義務人，2 年時效即
    已開始進行，則本件侵權行為損害賠償之請求權，應於94年
    7 月16日因原告未行使而罹於時效消滅。因原告嗣於95年8
    月14日始具狀提起本件訴訟，有民事起訴狀1 份在卷可佐（
    見本院高雄簡易庭95年度雄簡字第9362號卷第2 至7 頁），
    顯已罹於2 年時效而消滅無訛。
  2.次按，因起訴而中斷時效者，若撤回其訴，或因不合法而受
    駁回之裁判者，其裁判確定，視為不中斷，民法第131 條定
    有明文。經查，原告雖於消滅時效前之94年4 月20日，對被
    告上揭妨害名譽之行為，提起刑事附帶民事訴訟，惟其對被
    告提起之刑事自訴部分，先經本院以92年度自字第266 號判
    決被告無罪，附帶民事訴訟部分則經本院併以94年度附民字
    第179 號，以其訴不合法為由而判決駁回，嗣經原告就前開
    刑事及附帶民事部分案件提起上訴，刑事部分經臺灣高等法
    院高雄分院以95年度上易字第9 號駁回上訴，附帶民事部分
    亦併經該院以95年度附民上字第1 號駁回其上訴而確定，有
    刑事附帶民事訴訟起訴狀、本院92年度自字第266 號刑事判
    決、94年度附民字第179 號刑事附帶民事訴訟判決、臺灣高
    等法院高雄分院95年度上易字第9 號刑事判決、95年度附民
    上字第1 號刑事附帶民事訴訟判決各1 份附卷可憑（見本院
    卷第81頁反面至83頁、第70至81頁、第84至98頁），是原告
    於消滅時效前提起之附帶民事訴訟，既因不合法而受駁回之
    裁判確定，則揆諸前揭說明，應視為未中斷時效，故原告以
    其於94年4 月20日曾提起附帶民事訴訟，據以主張本件請求
    權時效尚未完成，自無可採。
  (二)原告請求被告賠償精神慰撫金20萬元之金額，是否過高？是
    否需以登報道歉之方式，回復名譽？原告請求將附表所示「
    道歉啟事」內容以14號字體刊登於中國時報、聯合報之臺南
    縣市地方版1 日天，是否適當？
    因本件請求權已罹於時效而消滅，被告為時效抗辯，自得拒
    絕負擔賠償責任，則原告請求之精神慰撫金20萬元是否過高
    ，是否需以登報道歉之方式回復名譽，以及原告請求將附表
    所示「道歉啟事」內容以14號字體刊登於中國時報、聯合報
    之臺南縣市地方版1 日天，是否適當等爭執，即無審究之必
    要，附此敘明。
六、綜上所述，原告依侵權行為之法律關係，請求被告給付20萬
    元，並自起訴狀繕本送達之翌日即95年12月30日起至清償日
    止，按年息5%計算之利息，以及被告應在中國時報、聯合報
    ，臺南縣市版以14號字體刊登如附表之道歉啟事1 日，均無
    理由。
七、據上論結，本件原告之訴為無理由，依民事訴訟法第78條，
    判決如主文。
中　　華　　民　　國　　96　　年　　5 　　月　　23　　日
                  民事第六庭  審判長法  官  謝靜雯
                                    法  官  鄭詠仁
                                    法  官  高增泓
上為正本係照原本作成。
如不服本判決，應於送達後20日內，向本院提出上訴狀並表明上
訴理由，如於本判決宣示後送達前提起上訴者，應於判決送達後
10日內補提上訴理由書（須附繕本）。
中　　華　　民　　國　　96　　年　　5 　　月　　23　　日
                                    書記官　王芷鈴
附表
 ┌───────────────────────┐
 │ 本人乙○○於民國92年4 月20日上午11時許，在高 │
 │ 雄市○○街63號前，誣詆甲○○先生：「自己移民 │
 │ 加拿大，不照顧父親，致父親離家出走，自己沒有 │
 │ 照顧好父親，作兒子的如何交代」等詞，誠與事實 │
 │ 不符，幸蒙甲○○先生寬宥，專此登報道歉。     │
 └───────────────────────┘
